臺灣屏東地方法院交通事件裁定　　　　　　　　　　九十二年度交聲字第一三七號
　　移
　　異　議　人
　　即受處分人　甲○○
　　　　　　　　原名吳素華）.
右列受處分人因違反道路交通管理處罰條例案件，對於交通部公路總局高雄區監理所
屏東監理站民國九十二年十一月十七日屏監違字第裁00-00000000號、裁00-00000000
號、裁00-000000號、裁00-00000000號、裁00-00000000號、裁00-00000000號、裁00
-00000000號、裁00-00000000號、裁00-00000000號、裁00-00000000號、裁00-00000
000號、裁00-00000000號、裁00-00000000號、裁00-00000000號、裁00-00000000號
、裁00-00000000號、裁00-00000000號、裁00-00000000號、裁00-00000000號、裁00
-00000000號、裁00-00000000號、裁00-00000000號、裁00-00000000號、裁00-00000
000號、裁00-00000000號、裁00-00000000號、裁00-00000000號、裁00-00000000號
、裁00-00000000號、裁00-00000000號、裁00-00000000號、裁00-00000000號、裁
00-00000000號裁決，聲明異議，本院裁定如左：
    主  文
原處分撤銷。
甲○○不罰。
    理  由
一、原處分意旨略以：駕駛人吳素華（即甲○○）於民國八十七年三月二十六日至八
    十八年十一月二十一日間，共計三十三次在右開裁決書所記載之時、地，騎乘車
    號ＹＹＷ－四四八號輕型機車，未戴安全帽及未依規定停車為警逕行舉發，其情
    節依照道路交通管理處罰條例第三十一條第三項及同條例第五十六條第一項第九
    款規定，違規未戴安全帽部分，每次應處罰鍰新台幣（下同）五百元；違規停車
    部分，每次應處罰鍰一千二百元。
二、異議人甲○○辯稱：前揭機車係其與前夫林明徵於婚姻關係存續中所購買，不知
    何時登記在伊名下，惟伊於八十六年一月十七日與前夫林明徵離婚後，該機車即
    歸由林明徵占有使用，伊非該車使用人。且按道路交通管理處罰條例第三十一條
    第六項規定：「機器腳踏車駕駛人或附載座人未依規定戴安全帽者，處駕駛人新
    台幣五百元罰鍰。」，乃係以「駕駛人」為處罰對象，伊既非駕駛人，則處分機
    關自應以警方拍照存證之違規駕駛人為處分對象，並非異議人等語。
三、按機器腳踏車駕駛人或附載座人未依規定戴安全帽，或汽車（含機車）駕駛人不
    依規定之停車時間、位置、方式、車種停車者，均應處「駕駛人」以罰鍰，道路
    交通管理處罰條例第三十一條第六項及同條第五十六條第一項第九款分別定有明
    文。次按道路交通管理處罰條例關於「車輛駕駛人」之處罰，如應歸責於「車輛
    所有人」者，處罰「車輛所有人」，道路交通管理處罰條例第八十五條第三項亦
    定有明文，由此規定之反面解釋可知，如前項處罰，不應歸責於車輛所有人時，
    自不得對車輛所有人予以裁罰。末按，交通法庭如認為聲明異議有理由者，應以
    裁定將原處分經聲明異議部分撤銷，並自為裁定，則於道路交通案件處理辦法第
    二十條有明文規定。
四、經查：
    (一)前開三十三件違反道路交通管理處罰條例案件之「車輛駕駛人」均非異議人甲
      ○○本人，而分別係異議人之前夫林明徵、外甥女陳靖儀、陳琬雅、外甥陳淵
      峻等人，此有警方拍攝之違規相片三十三張在卷可憑，並據異議人甲○○當庭
      指認照片明確，且經證人林明徵觀看照片後指認結證屬實。因此，異議人甲○
      ○辯稱：伊並非本件交通違規事件之「車輛駕駛人」一語，應屬可信。
    (二)又前開車號ＹＹＷ－四四八號輕型機車固以異議人甲○○（即吳素華）之名向
      監理機關申辦車籍登記，惟八十七年一月十七日異議人與前夫林明徵離婚後，
      該車即歸由林明徵使用，此有戶籍謄本一紙附卷可考，並經證人林明徵證述無
      訛。且異議人於八十六年一月二十一日即將戶籍遷往高雄市○○區○○街現址
      ，與高雄市政府警察局舉發通知單上記載之車主地址：「屏東縣竹田鄉信義七
      號」分屬兩地，茲有戶籍謄本一份及舉發違反道路交通管理事件通知單影本三
      十三紙在卷可供比對，故前開高雄市政府警察局警員填具之交通違規通知單不
      可能合法送達異議人本人（監理機關亦未提出任何送達之證明），故異議人自
      無從依通知單指定之時間前往屏東縣監理站陳述意見。綜上所述，異議人對於
      本件違規事件之處罰，洵無可歸責之事由，揆諸前開法律規定之說明，監理機
      關不得逕行對異議人裁罰。因之，屏東監理站所為前開三十三件裁決，其適用
      法令均有違誤之處。異議人辯稱其不應受罰為有理由，爰撤銷原處分，並諭知
      受處分人甲○○不罰。
五、據上論斷，應依道路交通案件處理辦法第二十條，裁定如主文。
中      華      民      國      九十三    年      一    月    二十七    日
                                 臺灣屏東地方法院交通法庭
                                          法  官  王以齊
右正本證明與原本無異。
如不服本裁定應於收受送達後五日內向本院提出抗告書狀敘述抗告之理由抗告於台灣
高等法院高雄分院。
                                          書記官  盧姝伶
中      華      民      國      九十三    年      一      月   二十七   日
